【裁判字號】    89,交易,320
【裁判日期】    900728
【裁判案由】    過失傷害
【裁判全文】
台灣台北地方法院刑事判決               八十九年度交易字第三二０號
    公  訴  人  台灣台北地方法院檢察署檢察官
    被      告  甲○○
右列被告因業務過失傷害案件，經檢察官提起公訴（八十九年度調偵字第五七八號）
，本院判決如左：
    主    文
甲○○從事業務之人，因業務上之過失傷害人，處有期徒刑肆月，如易科罰金，以參
佰元折算壹日。
    事    實
一、甲○○係計程車司機，專以駕駛計程車營生，為從事駕駛業務之人，於民國八十
    九年二月十六日上午七時五十分許，駕駛車號Ｇ七－八四八號營業小客車，沿台
    北市○○○路由北往南方向行駛，途經中山南路、徐州路設有燈光號誌管制之交
    岔路口時，本應注意注意車前狀況，並隨時採取必要之安全措施，且駕駛人駕駛
    汽車，應遵守道路交通號誌之指示，依當時情形，日間自然光線，視線尚可，並
    無不能注意情事，竟疏於注意上開規定，適有丁○○騎乘車號ＣＨＩ－四０二號
    重型機車，沿同方向行駛，途經上開設有禁止左轉標誌及供行人穿越之斑馬紋行
    人穿越道之交岔路口時，本應注意駕駛人駕駛汽車，應遵守道路交通標誌、標線
    之指示，依當時情形，亦無不能注意情事，甲○○明知其行駛方向之燈光號誌已
    轉變為紅燈，未注意車前由丁○○騎乘之機車違規左轉，並違規行駛在斑馬紋行
    人穿越道上，竟貿然闖紅燈直行，造成甲○○所駕駛車輛右前車頭保險桿擦撞丁
    ○○所騎乘機車左側車身踏腳板，致丁○○人車倒地，因此受有左脛骨腓骨骨折
    等傷。甲○○於肇事後，以計程車內無線電報警處理，因未報明肇事人姓名，警
    員前往現場處理時，甲○○在場，並當場承認為肇事者而自首。
二、案經丁○○訴由台灣台北地方法院檢察署檢察官偵查起訴。
    理    由
一、訊據被告甲○○雖坦承於右開時地與丁○○發生擦撞之事實不諱，惟矢口否認有
    右開犯行，辯稱：當時被害人車子從慢車道違規突然左轉，在我面前二公尺而已
    ，我無法反應，且我沒有闖紅燈云云，然查：
（一）右開事實，業據被害人丁○○於警訊、偵審中指述歷歷，核與警員乙○○到庭
      所為證述相符，並有道路交通事故調查報告表、交通事故談話紀錄表、交通事
      故補充資料表、交通事故分析研判表影本等資料在卷為憑，復有現場照片八張
      附卷可稽，且被害人丁○○受有如事實欄記載之傷等情，亦有國立台灣大學醫
      學院附設醫院出具診斷書影本附卷可考。
（二）按「車輛面對圓形紅燈表示禁止通行，不得超越停止線或進入路口」、「斑馬
      紋行人穿越道，設於道路中段行人穿越眾多之地點」、「禁行方向標誌，用以
      告示車輛駕駛人禁行之方向」，分別為道路交通標誌標線號誌第二百零六條第
      五款、第一百八十六條第一項、第七十四條定有明文；又按駕駛人駕駛汽車，
      應遵守道路交通標誌、標線、號誌之指示、汽車行駛時，駕駛人應注意車前狀
      況，並隨時採取必要之安全措施，分別為道路交通安全規則第九十條、第九十
      四條第三項所明定；再行人穿越道，指在道路上以標線劃設，供行人穿越道路
      之地方，道路交通管理處罰條例第三條第四款亦定有明文，是斑馬紋行人穿越
      道，既僅供行人穿越道路之用，機器腳踏車行駛其上，應屬未遵守道路交通標
      線之指示甚明。本件依道路交通事故調查報告表顯示：違規地點有斑馬紋行人
      穿越道，則斑馬紋行人穿越道應係供行人穿越其間，機器腳踏車，自不可行駛
      其上；又依被害人丁○○於制作交通事故談話紀錄表時指稱：「我駕駛ＣＨＩ
      －四０二號重機車於上述時間，沿中山南路北向南行駛慢車道，至徐州路口時
      ，當時號誌為綠燈，我因為要往徐州路方向行駛，乃將車輛先臨停於中山南路
      、徐州路口西側路邊，待我看中山南路北向南號誌換為紅燈，徐州路方向變換
      為綠燈後，我車才往東行駛至肇事地點時，我車左側車身及左腿部位為部沿中
      山南路北向南行駛快車道之營小客Ｇ七－八四八前車頭撞及而肇事，我車往東
      行駛時，是行駛在中山南路、徐州路口南側行人穿越道上被撞及的」等語，以
      被害人丁○○坦承肇事當時，右開重型機車違規行駛在斑馬紋行人穿越道上，
      顯見其於制作談話紀錄表時，應係詳述肇事當時之情形而無所虛構，則被害人
      丁○○沿台北市○○○路北往南方向行駛，途經中山南路、徐州路口時，欲左
      轉徐州路，既在中山南路、徐州路交岔路口西側臨時停車等待中山南路南北向
      燈光號誌變為紅燈、徐州路東西向燈光號誌變為綠燈時，始行穿越斑馬紋行人
      穿越道，其注意肇事地點之燈光號誌應較被告注意程度為高，且被害人丁○○
      既係刻意臨時停車等待燈光號誌變更，衡情亦應確實等待徐州路東西向燈光號
      誌變為綠燈時，方會起駛往徐州路前進，又以道路交通事故調查報告表顯示，
      二車擦撞後倒地停駛位置已過中山南路之中央分向島，在被害人丁○○由中山
      南路路邊銜接斑馬紋行人穿越道一路朝徐州路行駛穿越中山南路，均未遭行駛
      中山南路南北向之其他車輛撞及，顯然被告所行駛方向之燈光號誌應為紅燈，
      從而，被告肇事當時應有闖紅燈之違規事實。又被告於肇事當時，既欲闖紅燈
      直行，理應以更謹慎態度注意車前狀況，並隨時採取必要之安全措施，竟未能
      注意到被害人丁○○騎乘機車行駛在斑馬紋行人穿越道上，自有未注意車前狀
      況，並隨時採取必要之安全措施行為。再證人警員乙○○到庭證稱：肇事地點
      無左轉待轉區○○○○○路北往南的快慢車道不可以左轉徐州路，有禁止左轉
      標誌等語，參酌現場照片，中山南路北往南慢車道上確實有禁止左轉標誌，違
      規地點中山南路北往南應係禁止左轉之路段，則被害人丁○○沿中山南路北往
      南方向行駛，欲左轉徐州路，雖先在中山南路、徐州路交岔路口西側臨時停車
      ，待徐州路東西向燈光號誌變為綠燈時始行穿越中山南路，然肇事地點既無二
      段式機慢車左轉待轉區線，自係禁止以二段式左轉方式達到規避禁止左轉標誌
      之目的，而被害人丁○○於制作交通事故談話紀錄表時自承：行駛在行人穿越
      道上等情，顯然被害人丁○○有違反禁止左轉及行駛在供行人穿越道路用之斑
      馬紋行人穿越道之違規事實，自屬不遵守道路交通標誌、標線之指示。
（三）是本件車禍之發生應係被告未注意車前有被害人丁○○騎乘機車，並隨時採取
      必要之安全措施，貿然闖紅燈直行，而被害人丁○○違規左轉，並騎乘機車行
      駛在斑馬紋行人穿越道上而未遵守道路交通標誌、標線之指示，依當時情形，
      被告、被害人丁○○均無不能注意情事，竟疏於注意，被告、被害人丁○○對
      本件車禍之發生均有過失自明，被害人丁○○之過失責任，不影響被告之過失
      責任。
（四）本件被告之過失行為與被害人丁○○因本件車禍受傷間，有相當因果關係。再
      被告肇事後，報案人未報明肇事人姓名，警員前往現場處理時，被告在場，並
      當場承認為肇事人，此有台北市政府警察局交通警察大隊九十年六月七日北市
      警交大四字第九０六四二六八０００號函附自首調查報告表在卷為憑，被告應
      有對於未發覺之罪自首而接受裁判之行為。綜上所述，被告所辯，不足採信。
      事證明確，犯行堪以認定。至被告聲請傳喚證人丙○○，經本院依法傳喚未果
      ，且事證已臻明確，尚無再予傳喚之必要，附此敘明。
二核被告所為，係犯刑法第二百八十四條第二項前段業務過失傷害罪（起訴書之起
    訴法條，雖以刑法第二百八十四條第一項前段起訴，然業經蒞庭檢察官當庭變更
    起訴法條，本院自無庸再予變更）。被告對於未發覺之罪自首，而接受裁判，依
    法減輕其刑。爰審酌被告犯罪素行、品行、犯罪手段、所生損害、犯後態度及尚
    未與被害人丁○○達成和解等一切情狀，量處如主文所示之刑，並諭知易科罰金
    之折算標準。至刑法第四十一條於被告行為後法律修正，比較新舊法，新法對於
    被告並無不利，自應適用修正後第四十一條第一項前段，附此敘明。
三據上論斷，應依刑事訴訟法第二百九十九條第一項前段，刑法第二條第一項前段
    、第二百八十四條第二項前段、第四十一條第一項前段、第六十二條前段，罰金
    罰鍰提高標準條例第一條前段、第二條，判決如主文。
本案經檢察官蕭方舟到庭執行職務
中      華      民      國    九十      年      七      月    二十八    日
                                      台灣台北地方法院交通法庭
                                          法  官  李  麗  玲
右正本證明與原本無異。
如不服本判決，應於判決送達後十日內向本院提出上訴狀 (應附繕本) ，上訴於
臺灣高等法院。
                                          書記官  江  虹  儀
中      華      民      國      九十    年      七     月  三十一    日
附錄本案論罪科刑法條全文：
刑法第二百八十四條
一因過失傷害人者，處六月以下有期徒刑，拘役或五百元以下罰金。致重傷者，處一
  年以下有期徒刑，拘役或五百元以下罰金。
二從事業務之人，因業務上之過失傷害人者，處一年以下有期徒刑、拘役或一千元以
  下罰金。致重傷者，處三年以下有期徒刑，拘役或二千元以下罰金。


司法院資訊處製作；財團法人民間司法改革基金會備份。
